臺灣屏東地方法院刑事判決　　　　　　　　　　　　　九十一年度交訴字第九八號
　　公　訴　人　臺灣屏東地方法院檢察署檢察官
　　被　　　告　乙○○
右列被告因業務過失致死案件，經檢察官提起公訴（九十一年度偵字第二五五九號）
，本院判決如左：
    主  文
乙○○從事業務之人，因業務上之過失致人於死，處有期徒刑陸月，如易科罰金以
佰元折算壹日，緩刑貳年。
    事  實
一、乙○○為屏東市北區市場攤販，平日均自行駕車載運貨物，係以駕駛汽車為其附
    隨業務，為從事業務之人，於民國九十一年一月十三日上午八時四十分許，駕駛
    車號Ｆ六－五九五七號箱型自用小貨車，由西往東方向倒車至屏東市○○○街九
    十八號門前準備卸貨，原應注意汽車停車時應先將變速器排入停車檔或空檔，並
    確實將手剎車拉實，以避免車輛失控滑動而發生危險，依當時情形亦無不能注意
    之情事，竟疏於注意，於變速器仍置於倒車檔即貿然下車，致該車因車輪仍受怠
    速中引擎帶動而緩慢向後滑行，撞及正在車後賣菜之陳趙玉盆，致陳趙玉盆受有
    骨盆骨折、腹內出血、骨盤骨折、右大腿開放性骨折等傷害，乙○○肇事後旋以
    電話報案，將陳趙玉盆送醫急救，並於醫院中向據報前來處理之員警自首而接受
    裁判，惟陳趙玉盆經急救仍不治死亡。
二、案經臺灣屏東地方法院檢察署檢察官自動偵查起訴。
    理  由
一、訊據被告乙○○對於前揭犯罪事實均自白不諱，並有道路交通事故調查報告表乙
    份及現場照片六張附卷可稽，堪信為真。按汽車駕駛人停車離座時，應將變速器
    排入空檔或停車檔，並確實拉起手剎車制動，以避免車輛滑動而發生危險，此為
    汽車駕駛人所應知悉並注意之基本機械原理及駕駛觀念，而依本件事故發生時之
    客觀狀況，亦無任何情事堪令被告乙○○不能注意及此，詎其竟仍疏未注意，於
    所駕上開車輛變速器尚置於倒車檔，而手剎車亦未拉實之情形下，即貿然下車，
    致該車因車輪仍受怠速中引擎帶動而緩慢向後滑動，以致發生如被告乙○○於警
    、偵訊中所言：於發現時雖嚐試將手剎車拉緊，惟仍無法有效制動而撞及被害人
    陳趙玉盆之結果等情，並造成被害人陳趙玉盆倒地而受有骨盆骨折等傷害，是被
    告乙○○上開行為，顯有過失。今查被害人陳趙玉盆係因本件車禍致右大腿開放
    性骨折及骨盆盆腔腹內出血、骨盤骨折而死亡乙節，既經臺灣屏東地方法院檢察
    署檢察官督同法醫師相驗屬實，製有相驗筆錄、相驗屍體證明書、驗斷書在卷為
    憑，是被告乙○○前揭過失行為與被害人陳趙玉盆死亡之結果間，顯有相當因果
    關係。則本件被告犯罪事證已臻明確，應依法論科。
二、按刑法上所謂業務，係指個人基於其社會地位繼續反覆所執行之事務，其主要部
    分之業務固不待論，即為完成主要業務所附隨之準備工作與輔助事務，亦應包括
    在內，最高法院七十一年臺上字第一五五０號，著有判例；又汽車駕駛人之駕駛
    工作，乃隨時可致他人身體生命於危險之行為，並係具有將該行為繼續，反覆行
    使之地位之人，因此應有經常注意俾免他人於危險之特別注意義務，行為人駕駛
    汽車既屬其社會活動之一，在社會上有其特殊之屬性，其本於此項屬性而駕車，
    自屬基於社會生活上之地位而反覆執行事務，因之，在此地位之駕車，不問其目
    的為何，均應認其係業務之範圍，此觀最高法院七十五年臺上字第一六八五號判
    例意旨自明。查被告乙○○為屏東市北區市場攤販，平日均自行駕車載運貨物至
    上址市場販賣乙節，業據被告乙○○自承在卷，則其係以駕駛汽車為附隨業務，
    而為從事業務之人。核其前揭操控汽車不當肇事致人於死之行為，係犯刑法第二
    百七十六條第二項之業務過失致死罪。被告乙○○於肇事後即以電話向一一九報
    案處理，並隨同將被害人送醫急救，猶於警方甫到醫院處理時即自動表明為犯罪
    人，並接受偵訊，有屏東縣警察局交通隊車禍現場處理報告乙份在卷可參，為對
    未發覺之犯罪自首而接受裁判，應依刑法第六十二條前段自首之規定，減輕其刑
    。爰審酌被告乙○○之品性、智識程度、犯罪所生之損害，及其犯罪後即與被害
    人家屬達成和解，賠償渠等含強制責任保險金共計新臺幣二百六十萬元以填補損
    害，業據被害人陳趙玉盆之夫甲○○於本院訊問時陳述在卷，犯後態度良好等一
    切情狀，量處如主文所示之刑，並諭知易科罰金之折算標準。另被告乙○○前未
    曾受有期徒刑以上刑之宣告，有臺灣高等法院被告全國前案紀錄表及臺灣屏東地
    方法院檢察署刑案資料查註紀錄表各乙份在卷可按，其此因一時疏忽，偶罹刑典
    ，量其經此刑之宣告後，應知警惕而無再犯之虞，本院因認上開所宣告之刑以暫
    不執行為當，予以宣告緩刑二年，用啟自新。
據上論斷，應依刑事訴訟法第二百九十九條第一項前段，刑法二百七十六條第二項、
第六十二條前段、第四十一條第一項、第七十四條第一款，罰金罰鍰提高標準條例第
一條前段、第二條，判決如主文。
本案經檢察官黃莉琄到庭執行職務
中      華      民      國    九十一    年      六      月    二十五    日
                                      臺灣屏東地方法院交通法庭
                                          審判長法  官  吳永宋
                                                法  官  李淑惠
                                                法  官  陳松檀
右正本證明與原本無異。
如不服本判決應於收受本判決後送達後十日內向本院提出上訴書狀，其未敘述上訴理
由者，並得於提起上訴後十日內向本院補提理由書狀（均須按他造當事人之人數附繕
本 ）「切勿逕送上級法院」
                                               書記官   張福山
中      華      民      國    九十一    年      六      月      二十五  日
附錄本判決論罪之法條：
中華民國刑法第二百七十六條
因過失致人於死者，處二年以下有期徒刑、拘役或二千元以下罰金。
從事業務之人，因業務上之過失犯前項之罪者，處五年以下有期徒刑或拘役，得併科
三千元以下罰金。
